臺灣臺中地方法院刑事判決
110年度訴字第1691號
公  訴  人  臺灣臺中地方檢察署檢察官
被      告  楊為淵



            羅卓英



            廖滄耀


上列被告因詐欺等案件，經檢察官提起公訴（109年度偵字第373
92號、110年度偵字第16248號），被告於準備程序就被訴事實為
有罪之陳述，本院合議庭裁定由受命法官獨任進行簡式審判程序
，並判決如下:
    主    文
楊為淵犯三人以上共同冒用公務員名義詐欺取財罪，處有期徒刑
壹年陸月，未扣案之犯罪所得第一級毒品海洛因壹包，追徵其價
額。
羅卓英犯三人以上共同冒用公務員名義詐欺取財罪，處有期徒刑
壹年陸月，未扣案之犯罪所得第一級毒品海洛因壹包，追徵其價
額。
廖滄耀犯誣告罪，累犯，處有期徒刑肆月。
    犯罪事實
一、楊為淵知悉張慶鏞持有第一級毒品海洛因且因案遭通緝，其
    與褚宗琳、羅卓英為圖不費分文施用海洛因，竟共同意圖為
    自己不法之所有，基於3人以上共同冒用公務員名義詐欺取
    財、僭行公務員職權之犯意聯絡，於民國109年9月27日上午
    7時30分許，由褚宗琳駕駛租得之車牌號碼000-0000號小客
    車搭載楊為淵、羅卓英至張慶鏞以廖滄耀名義承租、位於臺
    中市○○區○○○街00號101室之套房，由楊為淵、褚宗琳穿戴於
    網路上所購得印有「刑警」二字之背心，與羅卓英共同敲打
    張慶鏞之房門，待張慶鏞開門後，渠等即冒稱係刑警前來緝
    捕通緝犯而僭行警察法定職權，令張慶鏞坐於地上，致使張
    慶鏞陷於錯誤，任由渠等在上址住處搜索財物，並搜得張慶
    鏞所有重約1、2錢、市價約新臺幣（下同）20萬元之第一級
    毒品海洛因及現金約1萬元、存摺、提款卡、健保卡、駕照
    、手機等物。得手後，楊為淵、褚宗琳、羅卓英即駕車離開
    ，並朋分上開贓物。
二、張慶鏞將上情告知廖滄耀後，廖滄耀明知楊為淵、褚宗琳、
    羅卓英並無搶奪其本人所有之現金40萬元，竟基於意圖使楊
    為淵、褚宗琳、羅卓英受刑事處分而向員警誣告之犯意，於
    109年10月7日下午5時11分許，在臺中市政府警察局清水分
    局明秀派出所，以言詞提出告訴，虛構楊為淵、褚宗琳、羅
    卓英於109年9月27日上午7時30分許，身穿刑警背心持槍至
    其承租之上址套房，稱其涉嫌洗錢，取走其所有之現金約40
    萬元，並稱如非贓款即會發還之事實，而誣指楊為淵、褚宗
    琳、羅卓英對其犯強盜罪。廖滄耀復於109年12月14日上午1
    1時5分許，在本署偵查庭經本署檢察官諭知證人具結義務及
    偽證處罰而合法具結後，猶對楊為淵、褚宗琳、羅卓英有無
    對其犯前開強盜罪之於案情有重要關係之事項，虛偽陳述：
    楊為淵、褚宗琳、羅卓英於109年9月27日上午7時30分許，
    身穿刑警背心、持槍至其承租之上址套房，稱其涉嫌洗錢，
    取走其所有市價約40萬元之壯陽藥及現金約5萬元、駕照等
    物等語，足以影響國家偵查權之行使。
三、案經臺中市政府警察局清水分局報告臺灣臺中地方檢察署檢
    察官偵查起訴。
    理    由
一、本件被告楊為淵、羅卓英、廖滄耀所犯係死刑、無期徒刑、
    最輕本刑為3 年以上有期徒刑以外之罪，其於準備程序中就
    被訴事實為有罪之陳述，經告知簡式審判程序之旨，並聽取
    當事人之意見後，本院合議庭認為適宜行簡式審判程序，爰
    依刑事訴訟法第273 條之1 第1 項規定裁定由受命法官獨任
    進行簡式審判程序。又簡式審判程序之證據調查，依刑事訴
    訟法第273 條之2規定，不受同法第159 條第1 項審判外陳
    述排除之限制，故卷內所列之各項證據，自得作為證據，先
    予敘明。
二、上開犯罪事實，訊據被告楊為淵、羅卓英、廖滄耀均坦承不
    諱，核與同案被告褚宗琳、證人即被害人張慶鏞證述相符，
    並有汽車出租單、車輛詳細資料報表、車行資料、通聯調閱
    查詢單、ATM交易資料、銀行客戶基本資料、桃園市政府警
    察局中壢分局搜索扣押筆錄、扣押物品目錄表各1份、扣押
    物照片、監視器光碟畫面翻拍照片等附卷可查，足認被告3
    人自白與事實相符，本案事證明確，渠等犯行堪以認定，應
    依法論罪科刑。
三、論罪科刑
　㈠核被告楊為淵、羅卓英所為，均係犯刑法第339 條之4 第1 
    項第1、2 款之三人以上共同冒用公務員名義詐欺取財罪及
    同法第158條第1項之僭行公務員職權罪；被告廖滄耀係犯刑
    法第169條第1項之誣告及同法第168條之偽證罪。
　㈡被告楊為淵、羅卓英與同案被告褚宗琳就上開犯行具犯意聯
    絡及行為分擔，應論以共同正犯。
　㈢被告楊為淵、羅卓英所為之上開犯行，係出於同一犯罪故意
    所為，應評價為一行為同時觸犯要件相異之數罪名，為想像
    競合犯，應依刑法第55條規定，從一重論以三人以上共同冒
    用公務員名義詐欺取財罪。被告廖滄耀於實行誣告行為後，
    續於檢察官訊問時具結為虛偽不實證述，所為誣告與偽證罪
    行，屬一行為同時觸犯數罪名，應依想像競合犯規定，從情
    節較重之誣告罪處斷。
　㈣被告廖滄耀前於101年間，因竊盜案件，經本院101年度易字
    第931號判決判處有期徒刑7月，上訴後，經臺灣高等法院臺
    中分院101年度上易字第975號判上訴駁回確定；101年間，
    因施用毒品案件，經本院101 年度訴字第1467號、第1613 
    號、第1824號判決判處有期徒刑6月，共3罪、4月，共3罪、
    3月，共2罪確定；101年間，因施用毒品案件，經本院101年
    度訴字第2688號判決判處有期徒刑8月、7月確定；101年間
    ，因施用毒品案件，經本院101年度訴字第2794號判決判處
    有期徒刑7月，共3罪確定。上開案件，經本院102年度聲字
    第1716號裁定定應執行刑有期徒刑5年確定，於107 年9月17
    日縮短刑期假釋出監，所餘刑期交付保護管束，於108年12
    月4日保護管束期滿未經撤銷假釋，視為執行完畢，有臺灣
    高等法院被告前案紀錄表1 份在卷可查。然依司法院大法官
    會議釋字第775 號解釋意旨，審酌被告此次所犯後罪，與前
    案所為之罪，罪質不同，被告所為固形式上構成刑法第47條
    「累犯」要件，惟法律效果上實無加重其刑之必要，爰不加
    重其刑，附此敘明。
　㈤被告廖滄耀於虛偽陳述、誣告之案件確定前自白其等偽證、
    誣告之犯行，應依刑法第172 條規定減輕其刑。
　㈥爰審酌被告楊為淵、羅卓英以假冒警察身份，向被害人張慶
    鏞詐得海洛因，除侵害財產法益，亦助長毒品流通，所為非
    當；被告廖滄耀利用司法制度濫行提起告訴，妨害國家審判
    權之正確行使，並因此開啟原無必要之偵查程序，且於充當
    證人作證時，就案情重要事項為虛偽證言，已對國家司法審
    判之調查產生重大危害，使案情真相因其等故為偽證而陷於
    混沌不明狀態，妨害司法正義之實現，所為亦有不該；犯後
    均坦承犯行，態度尚可；迄今未與被害人達成和解，彌補其
    所造成之損害；被告楊為淵自陳學歷為國中畢業、工作為賣
    菜、經濟狀況小康，被告羅卓英自陳學歷為國中肄業，工作
    為園藝，經濟狀況普通，被告廖滄耀自陳學歷為國中肄業，
    工作為版模工，經濟狀況勉持之智識程度及生活狀況等一切
    情狀，分別量處如主文所示之刑。
　㈦沒收：
　　⒈按犯罪所得，屬於犯罪行為人者，沒收之；前2 項之沒收
      ，於全部或一部不能沒收或不宜執行沒收時，追徵其價額
      ；第1 項及第2 項之犯罪所得，包括違法行為所得、其變
      得之物或財產上利益及其孳息，刑法第38條之1 第1 項本
      文及第3 、4 項分別定有明文。又按共同正犯之犯罪所得
      ，沒收或追徵，應就各人所分得之數額分別為之；又所謂
      各人「所分得」，係指各人「對犯罪所得有事實上之處分
      權限」，法院應視具體個案之實際情形而為認定：倘若共
      同正犯各成員內部間，對於不法利得分配明確時，固應依
      各人實際分配所得沒收；然若共同正犯成員對不法所得並
      無處分權限，其他成員亦無事實上之共同處分權限者，自
      不予諭知沒收；至共同正犯各成員對於不法利得享有共同
      處分權限時，則應負共同沒收之責；至於上揭共同正犯各
      成員有無犯罪所得、所得數額，係關於沒收、追繳或追徵
      標的犯罪所得範圍之認定，因非屬犯罪事實有無之認定，
      並不適用「嚴格證明法則」，無須證明至毫無合理懷疑之
      確信程度，應由事實審法院綜合卷證資料，依自由證明程
      序釋明其合理之依據以認定之（最高法院104 年第13次刑
      事庭會議、104 年度台上字第3937號刑事判決意旨均供參
      照）。未扣案之海洛因1包，固為違禁物，堪認業已滅失
      而毋庸再為沒收銷燬之宣告，然該物仍屬被告楊為淵、羅
      卓英之犯罪所得，且被告楊為淵、羅卓英及同案被告褚宗
      琳均陳稱海洛因分成3份，是依上開說明，應僅就被告楊
      為淵、羅卓英分得之海洛因予以宣告沒收，於全部或一部
      不能沒收或不宜執行沒收時，追徵其價額。另現金約1萬
      元、存摺、提款卡、健保卡、駕照、手機等物，係同案被
      告褚宗琳為本案犯行而分得之物，業據被告羅卓英陳述在
      卷，是依上開說明，自無從對被告楊為淵、羅卓英宣告沒
      收，附此敘明。
　　⒉被告楊為淵、羅卓英為本案犯行之刑警背心2件，乃同案被
      告褚宗琳所有，且犯後亦由同案被告褚宗琳取回，業據被
      告楊為淵、羅卓英及同案被告褚宗琳陳述在卷，是就此部
      分，亦無從對被告楊為淵、羅卓英宣告沒收，附此敘明。
應依刑事訴訟法第273 條之1 第1 項、第299 條第1項前段，刑
法第28條、第158條第1項、第168條、第169條第1項、第172條、
第339 條之4 第1 項第1、2 款、第47條第1項、第55條、第38條
之1第1 項、第3 項，刑法施行法第1 條之1 第1 項，判決如主
文。
本案經檢察官何昌翰提起公訴，檢察官郭逵到庭執行職務。
中　　華　　民　　國　　111 　年　　1 　　月　　24　　日
                  刑事第十九庭  法  官  林雷安
以上正本證明與原本無異。
如不服本判決應於收受判決後20日內向本院提出上訴書狀，並應
敘述具體理由；其未敘述上訴理由者，應於上訴期間屆滿後20日
內向本院補提理由書（均須按他造當事人之人數附繕本）「切勿
逕送上級法院」。
告訴人或被害人如不服判決，應備理由具狀向檢察官請求上訴，
上訴期間之計算，以檢察官收受判決正本之日起算。
                                書記官  黃英寬
中　　華　　民　　國　　111 　年　　1 　　月　　24　　日
附錄本案論罪科刑法條
中華民國刑法第339條之4第1項
犯第 339 條詐欺罪而有下列情形之一者，處 1 年以上 7 年以
下有期徒刑，得併科 1 百萬元以下罰金：
一、冒用政府機關或公務員名義犯之。
二、三人以上共同犯之。
三、以廣播電視、電子通訊、網際網路或其他媒體等傳播工具，
    對公眾散布而犯之。 
中華民國刑法第158條
冒充公務員而行使其職權者，處 3 年以下有期徒刑、拘役或 1
萬 5 千元以下罰金。
冒充外國公務員而行使其職權者，亦同。
中華民國刑法第168條
於執行審判職務之公署審判時或於檢察官偵查時，證人、鑑定人
、通譯於案情有重要關係之事項，供前或供後具結，而為虛偽陳
述者，處 7 年以下有期徒刑。
中華民國刑法第169條
意圖他人受刑事或懲戒處分，向該管公務員誣告者，處 7 年以
下有期徒刑。
意圖他人受刑事或懲戒處分，而偽造、變造證據，或使用偽造、
變造之證據者，亦同。